臺灣桃園地方法院民事判決　　　　　　　99年度勞訴字第61號
原　　　告　甲○○
訴訟代理人　呂理胡律師
　　　　　　唐永洪律師
被　　　告　丁○工程企業有限公司
法定代理人　乙○○
訴訟代理人　陳化義律師
複代理　人　丙○○　　桃園縣桃.
上列當事人間給付資遣費等事件，本院於民國99年5 月4 日言詞
辯論終結，判決如下：
    主      文
被告應給付原告新台幣肆拾捌萬柒仟陸佰伍拾肆元，及自民國九
十九年八月二十四日起至清償日止，按週年利率百分之五計算之
利息。
原告其餘之訴駁回。
訴訟費用由被告負擔四十八，餘由原告負擔。
本判決第一項得假執行。但被告如以新臺幣肆拾捌萬柒仟陸佰伍
拾肆元為原告預供擔保後，得免為假執行。
原告其餘假執行之聲請駁回。
    事實及理由
一、原告主張：
  (一)原告自民國92年12月8 日起任職於被告，派駐工地做建築工
    作，且兩造係採月薪制，並非點工制。原告雖曾於93年4 月
    19日離職，但於93年5 月26日繼續回被告任同職工作。98
    年8 月19日下班後，被告來電告知因金融風暴無工作可作，
    暫時留職停薪，原告即依其指示在家等待而未外出謀其他工
    作。直至99年3 月18日接獲被告同年3 月16日通知復職函稱
    ：原來因金融風暴工作短缺，採留職停薪營運，現已有工作
    需求，請原告5 天內復職等語，原告即於99年3 月22日上午
    8 時至被告（公司）欲領取工作，然被告卻以暫無工作推拖
    未派工作。期間原告向被告請求工資被拒，經勞資調解不成
    立。詎被告於99年5 月21日擅自將原告之勞工保險退保，可
    推知被告於當日有終止勞動契約之意思表示，惟其終止契約
    不合法。原告不得已另以勞動基準法（下稱勞基法）第14條
    第1 項第5 款「雇主未依勞動契約給付工作報酬」為由，不
    經預告自99年5 月21日起終止兩造勞動契約，並依法請求被
    告給付下列項目金額：
  1.無薪假期間工資：被告與原告並未就「留職停薪」或「無薪
    休假」協商並取得原告同意，逕自請原告自98年8 月20日起
    回家待工，不符行政院勞工委員會（下稱勞委會）97年12月
    22日勞動2 字第0970130987號函意旨，仍應依原告離職前最
    後6 個月平均月薪新台幣（下同）4 萬3,900 元計算，被告
    應給付自98年8 月1 日起至99年5 月21日止之薪資42萬5,83
    0 元【4 萬3,900 元×（9 月＋21 /30）＝42萬5,830 元，
    元以下四捨五入，以下均同】。
  2.預告工資：被告未依勞基法第16條第1 項預告終止勞動契約
    ，依同條第3 項規定，應給付原告1 個月預告期間工資4 萬
    3,900 元。
  3.加班費：原告於停工前自98年1 月1 日起至同年8 月19日止
    ，受被告要求每日延長工作時間1 小時（提早上班或慢下班
    各半小時），當時未給付加班費，依勞基法第24條第1 項第
    1 款規定，原告得請求按平日每小時工資額加給3 分之1 ，
    依原告出勤日數計算共加班182 小時，被告應給付加班費4
    萬4, 388元【計算式：4 萬3,9 00元×30/8×（1+1/3 ）×
    182 日＝4 萬4,388 元】。
  4.特別休假工資：原告自92年2 月8 日任職被告起即未依勞基
    法第38條規定給予特別休假，依同法第10條合併計算年資核
    算應給特別休假日為62日【（7 ×2 ）＋（10×2 ）＋（14
    ×2 ）＝62日）】，被告應依原告每日工資「加倍」發給，
    核計被告應給付特別休假工資18萬1,453 元（4 萬3,900 元
    ×÷30日×62×2 ＝18萬1,453 元）。
  5.資遣費：依勞基法第 14 條第 1 項第5款前段及第 4項準用
    第17條規定，被告應發給按原告年資計算之資遣費28萬1,69
    2 元【計算式：4 萬3,900 元×（6 年＋5/12）＝28萬1,69
    2 元】。
  6.健保費：被告於98年11月23日擅自將原告之全民健康保險退
    保，且未繳納被告原應負擔之健保費，致原告遭中央健保局
    催繳全民健康保險費2 萬1088元而受有損害，被告應給付原
    告所繳納之健康費2 萬1,088 元。綜上合計，原告得請求總
    金額計99萬8,351 元。
  (二)被告雖抗辯原告未依其通知於5 日內即99年3 月22日前到公
    司復職，已無故曠職5 日以上，依勞基法第12條第1 項第6
    款規定：無正當理由繼續曠工3 日，得不經預告終止契約。
    惟被告迄今仍未向原告為終止契約之意思表示，則其抗辯原
    告經通知復職仍不復職，視為自動辭職，即屬無據。又原告
    自98年8 月20日迄今均未至其他公司任職。爰依法請求被告
    給付工資、預告工資、資遣費、特別休假工資、加班費、健
    保費等。並聲明：1.被告應給付原告99萬8,351 元，及自起
    訴狀繕本送達之翌日起至清償日止，按年息百分之5 計算之
    利息。2.願供擔保請准宣告假執行。
二、被告抗辯：
  (一)原告與被告之勞資關係點工制，原告無權向被告請求資遣費
    與預告工資。又被告於99年3 月16日經書面通知原告到班，
    原告無故不到職達5 日以上，即視為自動離職，被告終止兩
    造勞動契約，無需預告，依勞基法第12條第1 項第6 款「無
    正當理由連續曠工3 日以上」勞動契約即終止，被告無庸給
    付原告預告工資。至被告於99年5 月21日遲延辦理原告退保
    ，亦僅發生此期間仍應負保險事故之理賠責任而已，與勞動
    契約業已終止無涉。
  (二)原告主張曾於99年3 月22日到被告（公司）領工作，被告未
    派給工作云云，與事實不符，被告否認。原告未能舉證到班
    領工之事實，況其所稱99年3 月22日欲領工作係已經在被告
    通知到班後超過5 日，已無法回復其已被終止勞動契約之決
    定。
  (三)原告係點工制勞工，請求給付資遣費、預告工資等，均無理
    由。茲分述如下：1.工資部分：被告於98年8 月19日告知原
    告留職停薪至99年3 月16日之無薪假期間，被告不需補貼任
    何費用予原告，然被告為配合勞委會97年12月22日勞動2 字
    第0970130987號函釋，願補貼原告待工期間，依基本薪資1
    萬7,280 元乘以7 個月（98年9 月至99年3 月）計算之工資
    ，共計12萬0,960 元。2.特別休假工資：原告既採點工制論
    工計酬，得隨時不到班，無特別休假問題。3.加班費：原告
    於98年1 月1 日至同年8 月19日期間，被告每月均係依原告
    自填之日報表所載工時長短結清工資，並未積欠加班費。原
    告既係自填日報表計算加給加班費，並非以打卡到班、離班
    計算，雙方依例遵守，自不能重複計付加班費。至原告提出
    打卡資料，僅供行政管理出勤狀況參考，其據此請求加班費
    ，顯無理由。並答辯聲明：原告之訴駁回。如受不利判決，
    願供擔保請准免予假執行。
三、本件不爭執事項：
  (一)原告先後任職被告公司兩次，第 1 次係自 92 年 12 月 28
　  日起至93年4 月19日；第2 次係從93年5 月26日起至98年8
    月19日被告通知原告在家待工。
  (二)被告於98年11月23日將原告之全民健康保險自公司退保。嗣
    原告於99年7 月26日自行繳納其健保費，有繳款單在卷可證
    （見本院卷一第20頁、第241 頁）。
  (三)被告於99年3 月16日發函通知原告5 日內復職，原告於同年
    3 月18日收受該復職函，有該通知復職函在卷可稽（見本院
    卷一第7 頁、第49頁背面）。
  (四)被告為原告投保勞保之月投保薪資為4 萬3,900 元（見本院
    卷一第240 頁背面）。另被告於99年5 月21日將原告之勞保
    辦理退保。
  (五)原告離職前最後六個月平均工資為4 萬3,900 元（見本院卷
    一第261 頁、257 頁背面）。
四、本院判斷
    原告主張伊受僱於被告，被告於98年8 月19日通知伊留職停
    薪在家待工，嗣於99年3 月18日伊收到被告通知復職函，伊
    於同年月3 月22日到公司欲領取工作，詎被告以暫無工作推
    拖，嗣竟於同年5 月21日將伊勞保退保，顯係非法解僱，其
    終止不合法等語，此為被告所否認，並以前詞置辯。是本件
    應予審究者厥為：
  (一)兩造勞動契約，是否為點工制？
  　所謂「點工制」，按工程界慣例乃按日給薪，與月薪制係採
    月結工資不同。然本件原告係按月計薪，並由被告每月將原
    告工資匯入原告帳戶，此為被告所不否認；再者，點工制勞
    工通常係自行加入工會參與勞保、健保，惟原告勞、健保均
    係由被告加保，且被告為原告投保勞保每月工資為4 萬3,90
    0 元【見不爭執事項(四)】，此亦與點工制之慣例並不相同。
    再者，被告給付原告自98年2 月至7 月（同年8 月19日開始
    無薪假不列計）月薪依序為4 萬3,500 元、4 萬5,000 元、
    4 萬3, 500元、3 萬7,500 元、4 萬0,500 元、4 萬2,000
    元，另每月均發給加班費依序為1,496 元、1,746 元、5860
    元、4,988 元、1,621 元、2,993 元，暨每個月均發給全勤
    獎金各1,500 元，有原告工資明細在卷足憑（見本院卷一第
    47頁），而加班費或全勤獎金，均為月薪制之適例，顯見原
    告與被告間勞動契約應為「月薪制」無疑。被告抗辯兩造為
    點工制云云，即無足取。
  (二)被告終止兩造勞動契約，是否合法？
    原告雖主張伊曾於99年3 月22日到被告（公司）欲領取工作
    云云。惟證人戊○○即被告工地主任於本院審理中證稱：「
    （原告是否曾在99年3 月22日回到公司）沒有。因為每天工
    作都是我在派遣，所以原告若有來，我一定會知道」等語（
    見本院卷第241 頁及其背面）。惟查，該證人受僱於被告，
    其證言難免偏頗。況縱令該證人證言為真，惟按，「勞工無
    正當理由繼續曠職3 日，或1 個月內曠工達6 日者，雇主固
    得不經預告終止契約；惟應於知悉其情形之日起30日內為之
    」，勞基法第12條第1 項第6 款、第2 項定有明文。足見原
    告縱有無正當理由繼續曠職3 日以上情形，雇主仍應於知悉
    其情形之日起30日內為終止契約之意思表示，否則仍難認係
    合法終止勞動契約。經查，被告固曾於99年3 月16日發函通
    知原告5 日內復職，而原告係於同年3 月18日收受該函【見
    不爭執事項(三)】，雖然原告無法證明曾於同年3 月22日到公
    司復職，然遍閱全卷，被告並未於原告未復職後，另為終止
    兩造勞動契約之意思表示，尚難認係合法終止勞動契約。至
    被告雖曾於同年5 月21日逕行將原告之勞保退保，惟勞工保
    險性質上係屬公法關係，雇主逕將勞工之勞保退保，乃係其
    是否應依勞工保險條例處罰，或有無侵害勞工之權益問題（
    勞工保險條例第72條參照），並不影響勞動契約之存在。準
    此，被告逕將原告勞保退保，並不足以證明已合法終止勞動
    契約。從而，被告抗辯已合法終止兩造勞動契約云云，無從
    採取。
  (三)原告終止勞動契約，是否合法？
  1.近年來金融風暴襲捲全球，致各國企業因營運能力大減而實
    施無薪假情事。依我國勞基法規定精神，勞工休假雇主應給
    薪，因此所謂「無薪假」，性質上無異勞動條件之變更，應
    遵守下列規則：(1)應經勞工同意，始得為之。(2)應明確約定
    實施期間及方式，期間屆滿，未經勞工同意不得延長，並立
    即回復雙方原約定勞動條件。(3)勞工得保留隨時終止勞動契
    約，並要求給付資遣費之權利。觀諸原告起訴狀陳稱「98年
    8 月19日下班後，被告公司主任來電，囑原告目前公司無工
    程，暫時在家等侯電話。原告即依指示在家等侯電話未外出
    謀其他工作」等語（見本院卷第3 頁）；足見被告實施無薪
    假有取得原告同意之事實，堪予採信。
  2.按勞基法第21條第1 項規定：「工資由勞雇雙方議定之。但
    不得低於基本工資」，指雇主給付勞工之工資，應依勞動契
　  約之約定發給，並不得低於基本工資。雇主若受景氣因素影
    響致停工或減產，經勞雇雙方協商同意，固可暫時縮減工作
    時間及比例減少工資，惟為保障勞工基本生活，原約定按月
    計酬之全時勞工，每月給付工資仍不得低於基本工資，有勞
    委會97年12月22日勞動2 字第0970130987號函在卷可稽（見
    本院卷第11頁）；可知無薪假期間，雇主所給付工資仍不得
    低於基本工資甚明。被告自98年9 月19日開始實施無薪假，
    迄99年3 月16日始發函通知原告到職，而原告係於同年3 月
    18日收受該通知函，此一期間應屬無薪假無訛。依上說明，
    被告給付工資仍不得低於基本工資。然被告於本院審理中自
    承：「（無薪假期間是否有發放基本工資）？無。無須給工
    資，只要保留工作」等語明確（見本院卷第50頁），足徵原
    告主張被告於無薪假期間未給付原告工資，堪信屬實。從而
    ，原告主張依勞基法第14條第1 項第5 款前段規定「雇主不
    依勞動契約給付工作報酬」，不經預告自99年5 月21日起終
    止兩造勞動契約，洵屬有據。
  (四)原告可請求無薪假期間工資若干？
    無薪假期間雇主給付工資不得低於基本工資，已如前述。審
    酌，上開無薪假期間係自98年9 月19日迄99年3 月19日止，
    計7 個月，此期間每月基本工資為1 萬7,280 元。核計被告
    應給付原告工資計12萬0,960 元（1 萬7,280 元×7 月＝12
    萬0,960 元）。其逾此範圍之請求，尚乏所據。
  (五)原告可否請求預告期間工資？
    按勞工依據勞基法第16條規定，請求預告期間之工資，係以
    雇主終止契約為前提，倘係由勞工終止契約或合意終止契約
    者，則無預告期間工資問題，此觀諸上開條文規定「雇主依
    第11條或第13條但書規定終止勞動契約，其預告期間如下．
    ．」等語自明。本件雇主即被告終止勞動契約並不合法，而
    係由勞工即原告合法終止勞動契約，已如前述。依上說明，
    原告請求被告給付預告期間工資，自屬無據。
  (六)原告可請求之資遣費金額若干？
  1.有關原告資遣費之計算，究係按勞基法第17條規定計算？亦
    或依勞工退休金條例規定計給？經查，原告於「勞工退休金
    制度選擇意願徵詢表」上雖填載「暫不選擇」，有該徵詢表
    在卷可參（見本院卷第263 頁），惟其於本院審理中主張伊
    選擇按勞基法規定計算資遣費，被告對此並不爭執（見本院
    卷第257 頁背面、第261 頁）；是本件自應按勞基法規定，
    計算原告可請求之資遣費。按雇主依前條終止勞動契約者，
    應依下列規定發給勞工資遣費：(1)在同一雇主之事業單位繼
    續工作每滿1 年發給相當於1 個月平均工資之資遣費。(2)依
    前款計算之剩餘月數或工作未滿1 年者，以比例計給之，未
    滿1 個月以1 個月計。勞基法第17條定有明文。又勞工依同
    法第14條規定終止勞動契約時準用第17條之規定。本件原告
    係依同法第14條規定終止勞動契約，其請求資遣費，核屬有
    據。
  2.原告先後任職被告公司兩次，第1 次自92年12月28日起至93
    年4 月19日（計4 月又22日），第2 次係從93年5 月26日起
    至99年5 月21日（計6 年月26日），其任職年資共6 年4 月
    又17日，未滿1 月以1 月計。原告主張按6 年5 個月年資計
    算資遣費，自應准許。又原告離職前最後6 個月平均薪資4
    萬3,900 元，其得請求資遣費28萬1,692 元，於法有據【（
    4 萬3,900 元×6 ）＋（4 萬3,900 元×12分之5 ）＝28萬
    1,692 元）】。
  (七)原告可請求特別休假工資若干？
  1.按勞工在同一雇主繼續工作滿一定期間者，每年應給予特別
    休假：1 年以上3 年未滿者7 日，3 年以上5 年未滿者10日
    ，5 年以上10年未滿者14日，10年以上者，每1 年加給1 日
    ；特別休假，工資應由雇主照給；勞基法第38、39條定有明
    文。又特別休假因年度終結或終止契約而未休者，其應休未
    休之日數，雇主應發給工資，同法施行細則第24條第3 款亦
    有明文。次按，「內政部於76年4 月3 日以臺（76）內勞字
    第486544號函所稱『並不影響該勞工當年度特別休假之權利
    ．．』係指並不影響該勞工最後在職『當年』因基於『上年
    』服務滿一定期間之特別休假，雇主應依同法施行細則第24
    條第3 款之規定辦理。至勞工於服務滿一定期間之日即因退
    休而終止勞動契約，因毋須出勤自無特別休假」，勞委會76
    年9 月30日（76）台勞動字第0812號函可憑，是勞工基於「
    上年」服務滿一定期間，應於「本年」有特定日數之特別休
    假，惟如勞工任職最後一年未滿一年部分，尚無特別休假可
    言。
  2.按「定期契約屆滿後或不定期契約因故停止履行後，未滿3
    個月而訂定新約或繼續履行原約時，勞工前後工作年資，應
    合併計算」，勞基法第10條定有明文。原告主張先後任職被
    告兩次，前後兩次年資應合計6 年4 月又17日，已如前述。
    被告應給予特別休假計（7 日×2 ）＋（10日×2 ）＋（14
    日×2 ）＝62日等語。惟查，依上開勞委會函釋意旨，原告
    最後一年（指99年5 月21日離職，當年度未任職滿1 年部分
    ）並無特別休假。是原告可請求之特別休假為48日（62日－
    14日），經核計原告可請求未休特別休假工資計7 萬0,240
    元【（4 萬3, 900元÷30日）×48日】。其逾此範圍之請求
    ，則屬無據。
  (八)原告可否請求加班費？
  　原告主張伊自98年1 月起至98年8 月19日止，每日提早半小
    時上班，延後半小時下班，每日加班1 小時，並提出打卡資
    料為證。惟查，打卡資料係行政管理之用，固可供勞工有無
    加班之參考，然有打卡未必有加班。若勞工有無加班，兩造
    有爭議，仍應依證據調查結果判斷實際上有無加班。經查，
    原告於98年1 月1 日至同年8 月19日期間，被告每月均依原
    告日報表上所載工時長短結清工資，原告加班費均已包括在
    內，有被告所提出原告之打卡鐘及日報表在卷可稽（見本院
    卷第54頁至235 頁），原告亦不否認該日報表形式上之真正
    。審酌，兩造既然係依上開日報表所載工時結算加班費，而
    非以打卡資料上到班、離班計算加班費，而上開日報表所載
    之加班費均已結清，原告自不得重覆請求。至原告所提出打
    卡資料，僅能證明行政管理出勤狀況，既非兩造原約定之計
    算加班費依據，且被告否認原告實際上有加班，而原告所舉
    證據不足以證明其有另加班之事實，其請求加班費，自難採
    認而無從准許。
  (九)原告可請求之健保費若干？
    依全民健康保險法第10條規定，被保險人分為下列六類：該
    條第1 項第1 款第2 目及第3 目之被保險人及其眷屬自付百
    分之30，投保單位負擔百分之60，其餘百分之10，由中央政
    府補助，此觀諸全民健康保險法第27條及第10條規定自明。
    又「投保單位未依規定負擔所屬被保險人及其眷屬之保險費
    ，而由被保險人自行負擔者，投保單位除應退還該保險費予
    被保險人外，並按應負擔之保險費，處以2 倍至4 倍之罰鍰
    」，同法第84條第3 項定有明文。被告並不否認已於99年11
    23日逕將原告之健保退保，且原告因健保局通知而自行繳納
    健保費計2 萬1,088 元【見不爭執事項(二)】。依上揭規定，
    投保單位即被告應返還原告上揭健保費。惟查，被告係屬全
    民健康保險法第10條第2 目之被保險人，應由被告負擔百分
    之60之健保費，另政府原應負擔之百分之10健保費，亦係因
    被告逕行退保而應由被告負擔。準此，原告可請求被告返還
    之保險費核計為1 萬4,762 元【（2 萬1,08 8元×（60％＋
    10％）】。其逾此部分之請求，則屬無據。
  (十)以上，原告可請求金額如下：無薪假期間工資12萬0,960 元
    ＋資遣費28萬1,692 元＋特別休假工資7 萬0,240 元＋健保
    費1 萬4,76 2元＝48萬7,654 元。
五、綜上所述，原告依勞基法規定，請求無薪假期間工資、資遣
    費、特別休假工資；及依全民健康保險法規定請求被告給付
    健保費合計48萬7,654 元，及自起訴狀繕本送達之翌日起即
    99 年8月24日起至清償日止，按年息5 ％計算之利息部分，
    為有理由，應予准許。其逾此範圍之請求，則屬無據，不應
    准許。
六、兩造均陳明願供擔保聲請宣告及免假執行，就原告勝訴部分
    ，因所命給付金額未逾50萬元，依民事訴訟法第389 條第1
    項第5 款規定，應依職權宣告假執行，並酌定被告供擔保得
    免假執金額。至於，原告敗訴部分，其假執行之聲請已失所
    附麗，應併予駁回。
七、本件事證已臻明確，兩造其餘攻擊防禦方法及舉證，核與判
    決結果無影響，爰不一一論述，併此敘明。
八、據上論結，原告之訴為一部有理由，一部無理由，依民事訴
    訟法第79條、第389 條第1 項第5 款、第392 條第2 項，判
    決如主文。
中　　華　　民　　國　　100　　年　　5 　　月　　31 　日
              勞工法庭        法  官  張金柱
如不服本判決，應於送達後20日內，向本院提出上訴狀，如委任
律師提起上訴，應一併繳交上訴審裁判費。
以上正本係照原本作成。
中　　華　　民　　國　 100　　年　　5 　　月　　31　　日
                              書記官  葉靜瑜
